臺灣臺北地方法院行政訴訟判決
111年度交字第177號
111年6月23日言詞辯論終結
原      告  王興邦  
被      告  臺北市交通事件裁決所

代  表  人  蘇福智  
訴訟代理人  楊承達  
上列當事人間交通裁決事件，原告不服被告民國111年3月15日北
市裁催字第22-A00T91562號裁決，提起行政訴訟，本院判決如下
：
    主  文
原告之訴駁回。
訴訟費用新臺幣參佰元由原告負擔。
    事實及理由
一、事實概要：
　　原告駕駛00-0000號自用小客車（下稱系爭車輛），於民國1
    11年2月10日上午10時27分，在臺北市桂林路由東往西方向
    行駛至華西街29巷1弄路口，因闖紅燈，被臺北市政府警察
    局萬華分局（下稱舉發機關）員警攔停，依道路交通管理處
    罰條例第53條第1項規定，以掌電字第A00T91562號舉發違反
    道路交通管理事件通知單（下稱系爭舉發單），舉發原告有
    「闖紅燈」之違規行為，並載明應到案日期為111年3月12日
    前。嗣原告於111年2月24日向被告提出申訴，經被告函請舉
    發機關就原告陳述事項協助查明，舉發機關函復依規定舉發
    尚無違誤；原告於111年3月15日向被告申請開立裁決書，被
    告於同日以原告於上開時、地有「駕車行經有燈光號誌管制
    之交岔路口闖紅燈」之違規事實，依道路交通管理處罰條例
    第53條第1項，以北市裁催字第22-A00T91562號裁決書（下
    稱原處分）對原告裁處罰鍰新臺幣（下同）2,700元，並記
    違規點數3點，原處分於同日對原告送達。原告不服，於111
    年3月16日向本院提起行政訴訟。
二、原告起訴主張：
　　系爭車輛於上開時、地並無闖越紅燈之違規行為，且員警之
    位置無法看到案發路口之燈號，如無其他證據佐證，不能僅
    因員警個人之臆測，即認定原告有闖越紅燈之事實。又舉發
    機關所提供之影像時間皆有誤查、有影像無法辨識車牌號碼
    ，亦不知影像之來源為何，且上開影像所指之紅燈位在遠處
    ，並非案發路口之紅燈。退步言之，縱原告有前述違規行為
    ，員警於原告拒絕簽收系爭舉發單後，未依「違反道路交通
    管理事件統一裁罰基準及處理細則」第11條第1項第1款規定
    告知原告應到案時間及處所，顯已違反行政程序之規定。再
    者，案發路口前畫有槽化線，路口停止線與槽化線間僅由一
    個車輛長度可停車，故行駛至槽化線如遇路口燈號轉換黃燈
    或紅燈，即便緊急煞車也極可能會超越停止線等語。並聲明
    ：原處分撤銷。
三、被告答辯則以：
　　本案係攔停舉發案件，非屬照片採證之逕行舉發案件，員警
    依執勤所見，復依法製單舉發，係公務員基於職務上之權力
    ，依據法律授權就特定具體事件所為具有公法上效果之單方
    行政行為，並無須另有其他積極證據佐證，始構成處分要件
    規定。且員警於原告向其表示異議時已告知原告相關權益，
    原告拒絕簽收系爭舉發單，員警亦現場告知原告違規內容、
    繳納期限、到案處所等語置辯。並聲明：原告之訴駁回。
四、本院之判斷：
　㈠按道路交通管理處罰條例第53條第1項規定：「汽車駕駛人，
    行經有燈光號誌管制之交岔路口闖紅燈者，處新臺幣1,800
    元以上5,400元以下罰鍰。」。又道路交通管理處罰條例第6
    3條第1項第3款規定：「汽車駕駛人有下列各款所列條款之
    一者，除依原條款處罰鍰外，並予記點：…三、有第43條、
    第53條或第54條情形之一者，各記違規點數3點。」。又汽
    車駕駛人，行經有燈光號誌管制之交岔路口闖紅燈，期限內
    繳納或到案聽候裁決者，依違反道路交通管理事件統一裁罰
    基準及處理細則第2條第2項所定之違反道路交通管理事件統
    一裁罰基準表之規定，應對該汽車駕駛人處以新臺幣2,700
    元之罰鍰，並記違規點數3點。
　㈡復按汽車駕駛人駕駛汽車，應遵守道路交通標誌、標線、號
    誌之指示，道路交通安全規則第90條前段定有明文。又按車
    輛面對圓形紅燈表示禁止通行，不得超越停止線或進入路口
    ，道路交通標誌標線號誌設置規則第206條第5款定有明文。
    又交通部82年4月22日交路字第009811號函說明二略以：「
    為促使駕駛人回歸於對標線之認知，同時兼顧執法技術層面
    與大眾接受程度，茲將面對圓形紅燈時超越停止線或闖紅燈
    之認定敘述如后提供參考：（一）車輛面對圓形紅燈時仍逕
    予穿越路口至銜接路段，含左轉、直行、迴轉及右轉（依箭
    頭綠燈允許行駛者除外）即視為闖紅燈之行為。」。
　㈢經查，原告駕駛系爭車輛，於111年2月10日上午10時27分，
    在臺北市桂林路由東往西方向行駛至華西街29巷1弄路口，
    因有「闖紅燈」之違規行為，遭舉發機關執勤員警製單舉發
    ，原告雖提出申訴不服舉發，惟經被告函請舉發機關查明原
    告陳述情節及違規當時情形後，仍認違規事實明確，乃依道
    路交通管理處罰條例第53條第1項規定，以原處分裁處原告
    罰鍰2,700元，並記違規點數3點等情，有系爭舉發單（見本
    院卷第11頁）、原告申訴資料（本院卷第55頁）、舉發機關
    111年3月7日北市警萬分交字第1113014527號函（本院卷第6
    3-64頁）、原處分（本院卷第21頁）、採證照片（本院卷第
    91-92頁）、採證光碟（本院卷末頁證件存置袋）在卷可稽
    ，核堪採認為真實。
　㈣復查，依舉發機關111年6月7日北市警萬分交字第1113032703
    號函所附舉發機關員警職務報告（見本院卷第145-148頁）
    ，執勤員警於111年2月10日上午10時18分許，於臺北市萬華
    區華西街29巷1弄與桂林路路口停等紅燈時，見系爭車輛於
    前開路口有闖紅燈之情事，有該職務報告可參（見本院卷第
    145頁）。是依上開職務報告可知系爭車輛乃於桂林路直行
    ，於行經華西街29巷1弄路口時，路口號誌為紅燈，系爭車
    輛並未停下，即逕行通過路口，依上開交通部82年4月22日
    交路字第009811號函，應即視為闖紅燈之行為，是足認原告
    確有「駕車行經有燈光號誌管制之交岔路口闖紅燈」之違規
    行為無訛。原告雖主張上開員警停等紅燈之位置無法看到案
    發路口之燈號等語，惟縱因桂林路路口號誌之設置致舉發警
    員未親眼目睹桂林路東往西方向之紅燈號誌，然其自身見聞
    桂林路西往東方向之紅燈號誌，依憑科學之經驗法則判斷同
    一路段之原告行駛的桂林路東往西方向為紅燈，而認定原告
    有紅燈超越停止線之違規行為，尚非法所不許。原告主張須
    目睹桂林路東往西方向之紅燈號誌方可認定原告有無違規一
    事云云，顯非可採。
　㈤再佐以被告所提供之採證光碟，經本院當庭勘驗，檔案名稱
    「000000000000000000000」之勘驗結果為:「影片為翻拍監
    視器影像，影片一開始可見路口號誌為黃燈。畫面時間10:1
    5:55時，可見系爭車輛由畫面左方出現，此時路口號誌轉為
    紅燈；畫面時間10:15:58時，系爭車輛超過停止線，此時路
    口號誌仍為紅燈；畫面時間10:15:59時，系爭車輛通過路口
    ，此時路口號誌仍為紅燈。」(見本院卷第117-121、161頁
    ）。依上開勘驗結果，確可見系爭車輛於路口號誌仍顯示為
    紅燈時，於該路段行駛。原告雖主張舉發機關所提供之影像
    時間皆有誤查、有影像無法辨識車牌號碼，亦不知影像之來
    源為何，且上開影像所指之紅燈位在遠處，並非案發路口之
    紅燈等語。惟查，設置在桂林路與華西街29巷1弄路口面向
    東面之紅黃綠燈交通號誌有二，分別為安裝在路燈桿上之橫
    式及直式紅黃綠燈交通號誌，基於上開橫式及直式之號誌均
    為規範東往西方向行駛之車輛，兩者的燈號變化當為同時作
    動，故以橫式之紅黃綠燈交通號誌認定原告之違規行為，並
    無違誤。且查，從案發路口至環河南路二段前之180餘公尺
    內，並無其他面向東面之直式紅黃綠燈交通號誌，可由Goog
    le網路地圖查詢而得，業經本院確認無誤，是原告主張上開
    影像所指之紅燈位在遠處，並非案發路口之紅燈等語，難認
    可採。又員警舉發原告時，密錄器影像時間較掌上型電腦顯
    示時間快20分鐘許，有採證光碟及截圖畫面在卷可參（見本
    院卷第149頁），兩者之時間差異，應僅係員警密錄器未即
    時校正所致，依當時原告行駛之行向與道路現況等情綜合判
    斷，實無礙於原告上開違規行為之認定。況按「當場舉發」
    交通違規並不以攝影或照相存證為其要件，亦不以舉發錄影
    或照片為唯一之證明方法，若舉發員警係親眼見聞違規經過
    ，此員警陳述證詞仍不失為證明方法之一種。若強求各種交
    通違規行為均需以照片為其裁罰依據，事實上殆不可行，蓋
    諸多違規行為之發生係難以預期，違規狀態稍縱即逝，無法
    期待舉發警員就一瞬間突發之交通違規行為，於發現後能即
    時攝影取證，事實上僅能仰賴舉發員警親身目視所見為之，
    別無其他舉證之可能，復倘查無其他證據顯示本件舉發員警
    有誤認或故意構陷之情事，自難以舉發員警無法提出其他證
    據佐證，即認其所述不可採信。且舉發員警係執法人員，與
    原告素無怨懟，當無需取締未違規案件徒增糾紛之必要。復
    以一般執勤員警之專業訓練而言，對於該等職務上事項之觀
    察程度自遠較一般人更為專注，自無誤判可能，此類案件係
    委由當場執行取締勤務之公務員本其認識及判斷而舉發，以
    達成維持交通秩序之目的，且警員執行公務時，本身即受有
    行政懲處責任之監督，本件並無證據證明舉發員警所述內容
    有何與事實相違之情。是可認上開採證影像僅係為佐證員警
    所述，原告上開主張，尚難可採。
　㈥原告再主張員警於原告拒絕簽收系爭舉發單後，未依違反道
    路交通管理事件統一裁罰基準及處理細則第11條第1項第1款
    規定告知原告應到案時間及處所，顯已違反行政程序之規定
    等語，惟查，依據違反道路交通管理事件統一裁罰基準及處
    理細則第11條第1項第1款規定：「當場舉發者...被查獲之
    駕駛人或行為人為受處分人時，應於填記通知單後將通知聯
    交付該駕駛人或行為人簽名或蓋章收受之；拒絕簽章者，仍
    應將通知聯交付該駕駛人或行為人收受，並記明其事由及交
    付之時間；拒絕收受者，應告知其應到案時間及處所，並記
    明事由與告知事項，視為已收受。」，本案原告拒絕簽收系
    爭舉發單，員警已當場告知應到案時間、處所一情，業據本
    院當庭勘驗被告所提出採證光碟確認無訛（見本院卷第121-
    125、161頁），且按違反道路交通管理事件統一裁罰基準及
    處理細則第6條規定：「道路交通管理之稽查，違規紀錄，
    由交通勤務警察，或依法令執行交通稽查任務人員執行之。
    公路主管及警察機關就其主管業務，查獲違反道路交通管理
    之行為者，應本於職權舉發或處理之。」，足認員警依法舉
    發並無違誤，自無影響原告申訴權益等情事。
　㈦至原告主張案發路口設計不良，故行駛至槽化線如遇槽化燈
    號轉換黃燈或紅燈，即便緊急煞車也極可能會超越停止線等
    語。惟道路交通標誌、標線、號誌，係交通主管機關依道路
    交通狀況及用路人之需要而依法設置，故駕駛人有遵守標誌
    、標線、號誌指示之義務。而標線之設置係主管機關斟酌交
    通安全之需要，視實際情況，本於權責定之，有其裁量空間
    ，法院自應尊重該交通標誌、號誌、標線之構成要件效力，
    而不得介入審查其合法性，僅能就該對物之一般行政處分（
    即交通標誌、號誌、標線）之構成要件效力所據以作成之原
    處分本身是否有違法之情形加以審查。若原告就違規地點之
    行人穿越道之劃設，認有不符於道路交通標誌標線號誌設置
    規則相關規定之情事，可循正當行政救濟途徑，向各該路段
    標線劃設之權責主管機關陳述反映，促其檢討改善，或另循
    訴願、行政訴訟之爭訟途徑救濟，惟在該路段之標線劃設未
    依法定程序變更前，所有用路人仍應有遵守之義務，倘所有
    汽、機車駕駛人見主管機關所設置之標線、標誌或號誌，全
    憑主觀之認知，認為設置不當即可恣意違反，則如何建立道
    路上所劃設標誌、標線或號誌之公信力，交通安全之秩序亦
    將無從建立，其他用路人之生命、財產安全，將失去保障。
    況且，為維護行人及其他車輛通行安全，車輛於行經有燈光
    號誌管制之交岔路口時，即應注意燈光號誌之變化，並維持
    可以即時煞停在停止線前之速度，惟其卻於路口號誌顯示為
    紅燈時，仍闖越之，確有「行經有燈光號誌管制之交岔路口
    闖紅燈」之違規行為無訛。是原告上開主張，亦不可採。從
    而，原告既為合法考領汽車駕駛執照之人，對交通法規當應
    知之甚稔，原告既未能舉證對其有利之事實，其駕駛系爭車
    輛違反道路交通安全規則闖紅燈，即有危害其他道路使用者
    人車安全之風險存在，被告依道路交通管理處罰條例第53條
    第1項、第63條第1項規定處原告罰款2,700元、並記違規點
    數3點處分，洵屬有據。
五、綜上所述，原告於事實概要欄所載時、地，有如事實概要欄
    所示之違規行為，事證明確，經被告於111年3月15日依道路
    交通管理處罰條例第53條第1項，以原處分裁處原告罰鍰2,7
    00元，並記違規點數3點，核無違誤。原告訴請撤銷原處分
    ，為無理由，應予駁回。
六、本案判決基礎已臻明確，兩造其餘攻擊防禦方法及訴訟資料
    ，經本院審核後，認與判決結果不生影響，且無調查之必要
    ，爰不一一論述及調查，併此敘明。
七、第一審裁判費為300元，依法應由敗訴之原告負擔，且係原
    告於起訴時繳納，爰確定第一審訴訟費用如主文第2項所示
    。
八、結論：原告之訴為無理由，依行政訴訟法第98條第1項前段
    、第237條之8第1項，判決如主文。
中　　華　　民　　國　 111　　年　　 7　　月　　 7　　日
　　　　　　　　　行政訴訟庭　   法　官　張瑜鳳
以上正本係依原本作成。
如不服本判決，應於判決送達後20日內，以原判決違背法令為理
由，向本院提出上訴狀並表明上訴理由（原判決所違背之法令及
其具體內容或依訴訟資料可認為原判決有違背法令之具體事實）
，並繳納上訴裁判費新臺幣750 元。
其未載明上訴理由者，應於提出上訴後20日內，向本院補提理由
書（上訴狀及上訴理由書均須按他造人數附繕本）；如未按期補
提上訴理由書，則逕以裁定駁回上訴。　　　　　　　　　
中　　華　　民　　國　　111 　年　　7 　　月　　7 　　日
                                 書記官  林劭威